【裁判字號】    95,上訴,2525
【裁判日期】    950912
【裁判案由】    違反藥事法
【裁判全文】
臺灣高等法院刑事判決              95年度上訴字第2525號
上  訴  人  臺灣板橋地方法院檢察署檢察官
被      告  甲○○
上列上訴人因被告違反藥事法案件，不服臺灣板橋地方法院94
年度訴字第2341號，中華民國95年5月24日第一審判決（起訴案
號：臺灣板橋地方法院檢察署94年度偵字第14830號），提起上
訴，本院判決如下：
    主  文
上訴駁回。
    理  由
一、公訴意旨略以：被告甲○○基於販賣偽禁藥之犯意，於民國
    94年不詳期間，向姓名年籍不詳之泰國籍成年男子以每瓶新
    台幣（下同）1,500元購入「Viartril-s」之偽禁藥品，嗣
    於94年1月間某日，在台北縣新莊市之鳳凰城傳統市場，以2
    瓶3500元之價格，將上開偽禁藥品販售予林萬恭，經林萬恭
    將買得之上開2瓶藥品送請台北縣政府衛生局查驗，始悉上
    情。因認被告涉犯藥事法第83條第1項之販賣偽禁藥罪嫌云
    云。
二、按刑事訴訟法第154條第2項規定，犯罪事實應依證據認定之
    ，無證據不得認定犯罪事實；又同法第301條第1項規定，不
    能證明被告犯罪或被告之行為不罰者，應諭知無罪之判決。
    次按藥事法第83條第1項之罪，乃以「明知為偽藥或禁藥而
    販賣」為其構成要件，而所謂「偽藥」或「禁藥」，於藥事
    法第20條、第22條分別定義。所謂「偽藥」，係指藥品經稽
    查或檢驗，而有下列各款情形之一者：一、未經核准，擅自
    製造者；二、所含有效成分之名稱，與核准不符者；三、將
    他人產品抽換或摻雜者；四、塗改或更換有效期間之標示者
    。另所謂「禁藥」，則係指藥品有下列各款情形之一者：一
    、經中央衛生主管機關明令公告禁止製造、調劑、輸入、輸
    出、販賣或陳列之毒害藥品；二、未經核准擅自輸入之藥品
    。但旅客或隨交通工具服務人員攜帶自用藥品進口者，不在
    此限。而藥事法施行細則第6條復規定，「本法第22條第2款
    所稱未經核准擅自輸入之藥品，係指該藥品未曾由中央衛生
    主管機關依本法第39條規定核發輸入許可證者」。再按藥物
    藥商管理法業經修正為藥事法，並於82年2月5日公布施行，
    最高法院曾作成71年度第20次刑事庭會議決議認為：「藥物
    藥商管理法第16條（即藥事法第22條）所稱之禁藥，不以毒
    害藥品為限，其未經核准擅自輸入之藥品，亦屬禁藥之一種
    。而凡經中央衛生主管機關核准輸入之藥品，即非禁藥。以
    後其他藥商或非藥商輸入此種藥品，不能論以同法第72條（
    即藥事法第82條）之輸入禁藥罪，其販賣、運送、寄藏、轉
    讓、意圖販賣而陳列此種藥品者，亦不能依同法第73條（即
    藥事法第83條）條論罪」。
三、檢察官認被告涉有藥事法第83條第1項罪嫌，係以證人林萬
    恭之指述及台北縣政府函文為其論據。訊據被告堅詞否認有
    販賣偽藥、禁藥犯行，辯稱：其在新莊的鳳凰城傳統市場擺
    攤販賣酸痛藥布、刮砂棒等物品，案發當日一名泰國人至市
    場兜售「Viartril-S」（即「維骨力」），其遂以3,000元
    之價格向該泰國人購買2瓶，嗣將其中1瓶以1,700元轉售林
    萬恭，另1瓶則自己留用，其並不知該瓶「維骨力」是偽、
    禁藥品等語。
四、經查：
１、證人林萬恭證稱：被告在鳳凰城傳統市場賣膏藥，其看到他
    賣「維骨力」，打算以2瓶3,500元之價格購買2瓶，但被告
    表示欲供自用，又取回1瓶，故其以1,800元之價格買入1 瓶
    等語（原審卷第84頁），足見被告供稱其僅分售1瓶「Viar
    tril-S 」藥品給林萬恭等情屬實，依林萬恭在台北縣政府
    衛生局所填寫之送驗申請書，亦載明送驗藥品「乙瓶」，檢
    察官指證人林萬恭購得2瓶並將之送驗云云，尚有誤會。
２、扣案之藥品經原審送鑑定，行政院衛生署（下稱衛生署）於
    95年2月23日函覆稱：本件扣案藥品，外盒並未表示本署藥
    品許可證核准字號，除非能證明與本署依藥事法第39條規定
    核發輸入藥品許可證相同（含品名、成分含量、國外製造商
    等），依藥事法施行細則第6條之規定，得不屬同法第22 條
    第2款未經核准擅自輸入之禁藥外，其餘如屬未經核准擅自
    製造，應屬藥事法第20條第1款之偽藥等語（原審卷第51 頁
    ）。經查，扣案之藥品，外包裝標示為「Viartril-S 500
    CAPSULES」，其英文名稱與經衛生署以衛署藥輸字第010641
    號核准輸入之「維骨力膠囊」英文品名相同，外觀所標示之
    製造廠為「ROTTAPHARM LTD.」，製造廠地址在「Dublin
    Lreland」，亦與上開核准輸入之製造廠名稱、地址相符，
    且依外觀標示之成分，扣案藥品每粒膠囊含「Glucosamine
    sulphate」成分314mg，亦與衛生署所核准輸入之上述「維
    骨力」膠囊成分一致，有扣案藥品外觀照片2張在卷可查（
    原審卷第22頁、第23頁）。扣案藥品經送行政院衛生署藥物
    食品檢驗局（下稱食品檢驗局）鑑驗其成分，確實檢出「
    Glucosamine」及「sulfate」成分，與代理商大統公司所提
    供「維骨力」膠囊成分完全相同；又二者外觀均為紅色蓋白
    色體膠囊，膠囊蓋及膠囊體均印有「ROTTA」黑色字樣，內
    容微黃色粉末等情，有食品檢驗局95年1月24日藥檢壹字第
    0949437468號檢驗報告書在卷可查（原審卷第52頁、第53頁
    ）；再由扣案藥品內所附英文說明書觀之，與大統公司提供
    之「維骨力」膠囊英文說明書內容完全一致，亦有扣案藥品
    英文說明書影本在卷可查（原審卷第25頁）。綜上，扣案之
    藥品，其成分、性能、規格、仿單（按依藥事法第26條規定
    ，係指藥品附加之說明書），均與經衛生署核發輸入許可證
    准予輸入之「維骨力」膠囊相符，即難謂本件扣案藥品屬藥
    事法施行細則第6條所謂之「禁藥」，自與藥事法第83條之
    構成要件有間。
３、至檢察官以台北縣政府94年2月18函所述：「依行政院衛生
    署網站之查獲維骨力（Viartril-S CAPSULES）辨識圖檔：
    『500粒偽藥是沒有中文品名，且印刷不是直接印在瓶子上
    』，判定消費者送驗之產品已屬偽藥」云云，執為被告論罪
    依據，然查本件扣案藥品之成分，與行政院衛生署前開衛署
    藥輸字第010641號核准輸入之「維骨力」膠囊有效成分相符
    ，且其製造商、性能、規格、仿單等項，亦與上述核准許可
    內容相符，業如前述，並無任何證據證明扣案藥品係被告所
    製造，即與藥事法第20條所謂「未經核准，擅自製造」或「
    所含有效成分之名稱與核准不符」之偽藥定義不符，更無證
    據證明有「將他人產品抽換或摻雜」或「塗改或更換有效期
    間之標示」等情形，足見扣案藥品並非藥事法所定義之「偽
    藥」至明。再者，本件扣案藥品外觀未有中文標籤，然依藥
    事法第96條之1之規定，違反同法第48之1條前段規定，即「
    第39條第1項製造、輸入之藥品，應標示中文標籤、仿單或
    包裝，始得買賣、批發、零售」者，乃屬行政罰鍰之範疇，
    要與藥事法第83條之構成要件無涉，足見藥事法第83條之規
    範意旨，著重於藥品實質之成分、規格、性能應經主管機關
    之審核管理，以維護國民用藥安全與健康權益，至於中文標
    籤、中文品名之標示乃藥政管理之問題，自不能以此任意擴
    張藥事法第20條「偽藥」之定義而繩以刑罰。
４、綜上，並無證據證明被告所售出之「Viartril -S CAPSULES
    」藥品，係藥事法所定義之「偽藥」或「禁藥」，即與藥事
    法第83條所定刑法構成要件不符，此外又無其他積極證據證
    明被告有何販賣「偽藥」或「禁藥」之犯行，自應為被告無
    罪之判決。
五、原審以被告犯罪尚屬不能證明，而為被告無罪之諭知，認事
    用法並無違誤，檢察官上訴並無理由，應予駁回。
據上論斷，應依刑事訴訟法第368條，判決如主文。
本案經檢察官鄭銘謙到庭執行職務。
中    華    民    國    95    年    9    月    12    日
                  刑事第十三庭審判長法  官  曾德水
                                    法  官  范清銘
                                    法  官  杜惠錦
以上正本證明與原本無異。
檢察官如不服本判決，應於收受送達後十日內向本院提出上訴書
狀，其未敘述上訴之理由者並得於提起上訴後十日內向本院補提
理由書（均須按他造當事人之人數附繕本）。
被告不得上訴
                                     書記官  楊秋鈴
中    華    民    國    95    年    9    月    12    日


司法院資訊處製作；財團法人民間司法改革基金會備份。
